臺灣高等法院民事裁定
108年度抗字第1680號
抗  告  人  余惠滿  

相  對  人  力興資產管理股份有限公司

法定代理人  郭文進  

上列抗告人與相對人因聲明異議事件，對於中華民國108年10月2
8日臺灣新北地方法院108年度事聲字第242號所為裁定提起抗告
，本院裁定如下：
    主      文
抗告駁回。
抗告費用由抗告人負擔。
    理      由
一、抗告意旨略以：原法院106年度司執字第126208號裁定之執
    行標的物即門牌號碼為新北市○○區○○路○段000巷0○0號之房
    屋，業經抗告人於民國105年11月1日起出租與第三人鄭春華
    ，並實際經該第三人占有使用中，原裁定僅以106年11月13
    日之查封筆錄所載，認查封時執行標的非由第三人占有，逕
    為點交，惟鄭春華係於查封前1年即已占有使用該執行標的
    物。鄭春華非強制執行之債務人，不受強制執行程序所及，
    執行法院自不得逕予解除鄭春華之占有而執行點交。爰依法
    提起抗告，請求廢棄原裁定云云。
二、按債務人應交出之不動產，現為債務人占有或於查封後為第
    三人占有者，執行法院應解除其占有，點交於買受人或承受
    人；如有拒絕交出或其他情事時，得請警察協助，強制執行
    法第99條第1項定有明文。是以拍賣之不動產是否點交，應
    以查封時之占有狀態為準，苟查封時為債務人占有，並無第
    三人占有之情事，執行法院即應於拍定後嚴格執行點交（最
    高法院50年台抗字第284 號裁判意旨參照）。又查封之不動
    產，究為債務人占有，抑為第三人占有，如為第三人占有，
    其權源如何，關係該不動產之能否點交，影響拍賣之效果，
    執行法官或書記官應善盡本法第77條之1規定之調查職權，
    詳實填載不動產現況調查表（辦理強制執行事件應行注意事
    項第41之1 點規定參照）。因此，查封之不動產於查封時，
    究由債務人或第三人占有之實際狀況，執行法院應依職權調
    查，以為決定拍定後點交與否之依據，如第三人另主張本於
    其他法律關係有權占有查封之房屋，雖執行法院不得就第三
    人所主張之占有法律關係是否存在為實體上之審認，然仍應
    就第三人是否於查封前即占有之事實依職權調查明確後，再
    決定拍定後是否點交。又占有乃對物事實上之管領力，係屬
    一種事實，應具備一占有之公示外觀，足以供他人辨識占有
    人為何人，始足當之。
三、查本件係執行債權人于家威聲請拍賣執行債務人即抗告人所
    有如附表所示不動產(下稱系爭執行標的物)，經原法院以10
    6 年度司拍字第795號為許可強制執行之裁定，並以106 年
    度司執字第126208號受理系爭拍賣抵押物強制執行事件(下
    稱系爭執行事件)，而原法院已囑託新北市板橋地政事務所
    於106 年11月2 日辦理系爭執行標的物之查封登記，並於10
    6 年11月13日到場實施查封，嗣系爭執行標的物於107 年4 
    月12日以總價826 萬元拍定予相對人即買受人，相對人乃於
    107 年4 月17日繳足價金，並經原法院於108 年7 月發給權
    利移轉證書等情，有系爭執行事件卷宗影本可查(見外放卷)
    ，先予敘明。
四、又查系爭執行標的物於106 年11月13日經原法院執行人員到
    場實施查封時，抗告人在場表示系爭執行標的物目前由抗告
    人及其家人居住使用等語，並有抗告人當場簽名承認無訛等
    情，有原法院106 年11月13日查封筆錄可稽(見系爭執行卷
    所載)，堪認系爭執行標的物於查封時係由抗告人占有而非
    由第三人占有無誤。雖抗告人於原法院提出房屋租賃契約書
    (見原法院卷第19至23頁)，據以主張系爭執行標的物自105 
    年11月1 日起已出租予承租人鄭春華並由鄭春華占有使用，
    故不得解除鄭春華之占有執行點交云云，惟觀諸系爭執行事
    件卷宗，抗告人在強制執行程序中並無提出上開房屋租賃契
    約書為證，乃至108 年10月15 日始在原法院首次提出該房
    屋租賃契約書，是否真實存在，已非無疑，且查觀諸該房屋
    租賃契約書租約起迄為105年11月1 日至110年8月31日，出
    租人為抗告人，承租人為鄭春華，則原法院民事執行處於10
    6年11月13日至系爭執行標的物查封時，實際查得抗告人居
    住在內，抗告人亦自承目前係伊與家人居住等語，身為出租
    人之抗告人，豈有不知系爭執行標的物理應由承租人占有使
    用，而仍稱斯時係由其與家人居住？可見上開房屋租賃契約
    書形式上至多證明抗告人與鄭春華曾簽有上開房屋租賃契約
    書，不能證明鄭春華於查封前有實際占有系爭執行標的物之
    事實，是以系爭執行標的物在查封時既為抗告人占有之狀態
    ，則依占有公示外觀之原則，自應認系爭執行標的物係由抗
    告人占有無誤，依強制執行法第99條第1 項規定，執行法院
    即應於拍定並發給權利移轉證書後，迅速嚴格執行點交，是
    抗告人抗告意旨主張系爭執行標的物因有第三人占有，應不
    予點交云云，即無理由。
五、綜上，原法院司法事務官就抗告人聲明異議部分所為原處分
    既無不合，原裁定因而駁回抗告人之異議，核無不當。抗告
    人再執前詞，指摘原裁定不當，求予廢棄改判，為無理由，
    應予駁回。
六、據上論結，本件抗告為無理由，爰裁定如主文。
中　　華　　民　　國　　108 　年　　12　　月　　31　　日
                  民事第十七庭
                      審判長法  官  黃雯惠
                            法  官  賴秀蘭
                            法  官  林佑珊
正本係照原本作成。
本裁定除以適用法規顯有錯誤為理由外，不得再抗告。如提起再
抗告，應於收受送達後10日內委任律師為代理人向本院提出再抗
告狀。並繳納再抗告費新臺幣１千元。
中　　華　　民　　國　　109 　年　　1 　　月　　2 　　日
                            書記官  劉美垣 


附表：
土地 
新北市○○區○○○段○○○段00000地號 面積：108平方公尺 權利範圍：1/5 
房屋 
建號 基地坐落 門牌 建築式樣、主要建築材料、房屋層數 樓層面積(平方公尺) 附屬建物主要建築材料及用途(平方公尺 ) 權利範圍 3721 新北市○○區○○○段○○○段00000地號 新北市○○區○○路○段000巷00○0號 公寓住家用 鋼筋混凝土造 四樓 84.44 陽台6.73 全部